臺灣高雄地方法院交通事件裁定　　　　　　　　　　九十三年度交聲字第四六號
　　原處分機關　高雄市政府
　　異　議　人
　　即受處分人　甲○○
右列異議人即受處分人因違反道路交通管理處罰條例案件，對於高雄市交通事件裁決
所九十三年七月二十日所為之處分（原處分：高市府交裁字第裁32-B00000000號、裁
32-BH0000000號），聲明異議，本院裁定如左：
    主  文
高雄市政府高市府交裁字第裁32-B00000000號處分撤銷。
甲○○就前項受處分部分不罰。
其餘異議駁回。
    理  由
一、原處分機關係以：異議人即受處分人甲○○(一)於民國（下同）九十年八月三十一
    日十七時許，駕駛ＸＰＺ－８１１號重型機車，在高雄市○○路與平等路口，紅
    燈越線臨時停車而不遵守道路交通標誌之指示，因依道路交通管理處罰條例第六
    十條第二項第三款之規定，裁處罰鍰新台幣（下同）一千八百元；(二)於九十年十
    月十三日八時二十二分許，駕駛ＸＰＺ－８１１號重型機車，在高雄市○○路與
    四維路口，紅燈越線臨時停車而不遵守道路交通標誌之指示，因依道路交通管理
    處罰條例第六十條第二項第三款之規定，裁處罰鍰新台幣（下同）一千八百元。
二、聲明異議意旨略以：異議人並未於前揭處分所指之時間行經違規地點，原處分機
    關未予詳查，爰聲請撤銷原處分等語。
三、經查：
    (一)高雄市政府高市府交裁字第裁32-B00000000號處分部分：八十年三月八日司
      法院大法官會議第二七五號解釋認為「人民違反法律上之義務而應受行政罰之
      行為，法律無特別規定時，雖不以出於故意為必要，仍須以過失為其責任條件
      。但應受行政罰之行為，僅須違反禁止規定或作為義務，而不以發生損害或危
      險為其要件者，推定為有過失，於行為人不能舉證證明自己無過失時，即應受
      處罰。」，是以「舉證責任倒置」之方法令人民舉證證明自己無過失而違反法
      律上之義務時不受處罰，反面推之，人民有無違反法律上義務，仍應由行政處
      分機關負舉證責任，此由八十八年二月三日修正公布自九十年一月一日施行之
      行政程序法第四十三條規定「行政機關為處分或其他行政行為，應斟酌全部陳
      述與調查事實及證據之結果，依論理及經驗法則判斷事實之真偽，並將其決定
      及理由告知當事人」之意旨亦得推之。再者，八十七年十月二十八日修正公布
      自八十九年七月一日施行之行政訴訟法第一百三十六條亦規定準用民事訴訟法
      第二百七十七條「當事人主張有利於己之事實者，就其事實有舉證之責任。但
      法律別有規定，或依其情形顯失公平者，不在此限。」之規定，又道路交通案
      件處理辦法第四條第一項規定「聲明異議案件之處理，除準用刑事訴訟法有關
      規定外，依本辦法之規定處理之。」，而刑事訴訟法第一百五十四條第二項規
      定「犯罪事實應依證據認定之，無證據不得認定犯罪事實」，是綜合以上，行
      政處分機關就人民有無違反法律上義務之事實應負舉證責任。本件高雄市政
      府係以原舉發之高雄市政府警察局三民第二分局民族路派出所所填具之舉發違
      反道路交通管理事件通知單為據，然該舉發通知單既未附任何有關異議人紅燈
      越線臨時停車之照片或其他證據，又係逕行舉發未當場攔停，處分機關高雄市
      政府就此部分又未提出任何證據，是單以該舉發單尚難認定異議人確有原處分
      機關所指之紅燈越線臨時停車之行為，準此，此部分並無證據得證明異議人確
      有違反法律上義務，參酌前揭說明，原處分機關既未盡舉證責任而遽予裁罰，
      尚有未洽，本件異議就此部分為有理由，高雄市政府高市府交裁字第裁
      32-B00000000號處分應予撤銷，另諭知異議人不罰。
    (二)高雄市政府高市府交裁字第裁32-BH0000000號處分部分：原處分機關以高雄市
      政府警察局交通大隊五分隊所填具之舉發違反道路交通管理事件通知單為據，
      該舉發單附有採證照片，依該採證照片明白顯示紅色、車號ＸＰＺ－８１１號
      重型機車超越停止線停車等情，該機車之車身顏色、車牌號碼均與異議人所有
      之重型機車相符，此有ＸＰＺ－８１１號機器腳踏車新領牌照登記書在卷可稽
      ，堪認該採證照片所顯示之異議人違規事實明確，異議人空言辯稱未於該時地
      有違規行為云云，並不足採，是此部分聲明異議，與法未合，應予駁回。
三、據上論斷，應依道路交通案件處理辦法第十九條、第二十條，裁定如主文。
中      華      民      國    九十三    年      十      月      四      日
                                臺灣高雄地方法院交通法庭
                                    法  官    楊智守
右正本證明與原本無異。
如不服本裁定，應於裁定送達後五日內，向本院提出抗告狀。
                                    書記官    王美玲
中    華    民    國      九十三      年      十      月      六      日
